臺灣臺中地方法院民事判決　93年度訴字第2308號
　　原　　　告　乙○○
　　被　　　告　丙○○
　　訴訟代理人　洪崇欽律師
上當事人間請求損害賠償事件，本院於94年8月11日言詞辯論終
結，判決如下：
    主      文
原告之訴及假執行之聲請均駁回。
訴訟費用由原告負擔。
    事實及理由
壹、原告主張：一、兩造於民國（下同）88年2月2日簽定約定書
    ，約定本件原告於給付本件被告新台幣（下同）0000000元
    之同時，被告應將門牌號碼為台中市○○區○○里○○街25
    巷53號2樓之房屋（含坐落土地之應有部分）過戶與原告之
    指定人，前開款項應於3個月內還清，其付款方式為於備齊
    文件交代書辦查稅時給付一半，稅單交清正式過戶時給付另
    一半款項；且被告所有前開房屋欲貸款250萬元償還三信商
    業銀行原有借款240萬元，其利息（指前3個月，亦即自88年
    2月2日起3個月）則由原告支付。二、被告曾至廖秀霞代書
    事務所領取原告依約所交付之第一期款843900元，其並交付
    印鑑證明書、國民身分證影本，而第二期款843900元，原告
    於88年3月15日以發票人為臺灣土地銀行台中分行之同額支
    票委託廖秀霞代書轉交與被告，但遭被告拒收，阻止前開過
    戶條件之成就，而無法辦理過戶手續。嗣經原告提起訴訟，
    經台灣高等法院臺中分院以89年度上易字第229號民事判決
    ，判令本件被告應於本件原告給付843900元之同時，將前開
    房屋及其坐落土地之應有部分移轉登記與第三人即本件原告
    之指定人林添水，於93年7月29日經最高法院以93年度台上
    字第1574號民事裁定將上訴人即本件被告之上訴駁回，而告
    確定。三、因原告已將前開房地出售與訴外人林添水，並約
    定如前開房地所有權移轉登記與林添水，林添水則同意向銀
    行辦理清償前開被告向三信商業銀行之貸款240萬元。故若
    被告於88年3月15日收受前開原告給付之第二期款，並不阻
    止代書辦理過戶手續，則於10日內即可將前開房地移轉登記
    與原告之指定人林添水，林添水亦可依約清償前開被告原向
    三信商業銀行之貸款240萬元，從而，原告即不必再支付前
    開貸款之利息。惟因被告違約，故意不收受前開第二期款，
    並不辦理過戶手續，致自88年3月26日迄今，原告因而支出
    利息、滯納金、違約金及賠償林添水之違約金共百萬餘元，
    自應由被告賠償，原告暫請求90萬元。四、對被告抗辯之陳
    述：（一）原告於88年3月15日提出前開支票遭被告拒收，
    則被告當時即應負遲延責任。且依正常程序，同年3月25日
    即可完成系爭之過戶手續，因被告拒收餘款阻止條件之成就
    ，自應賠償原告所受之損害。（二）88年10月18日之3萬元
    ，係匯至姜傳瑩帳戶，且非本件請求範圍。至系爭本險費本
    應由被告支付，但被告未支付而由原告墊付，自應由被告償
    還。（三）又被告所主張曾出借100萬元與原告，實係森利
    建設開發股份有限公司（負責人姜傳瑩）所出借，於88年2
    月2日會算結果，原告僅欠前開0000000元，被告再行主張抵
    銷，自不可採。況被告係於爭點整理完畢後，始行提出前開
    抵銷之攻擊防禦方法，依法自不得再行主張。（四）原告代
    被告向三信銀行繳納貸款利息36000元，亦有送款存根可憑
    。（五）被告於三信銀行設有0000000000與000000000號兩
    系爭貸款帳戶，其中原告自土銀台中分行甲○○所設帳戶轉
    帳共415294元至前開0000000000號帳戶內，另以現金共4800
    0元存入前開000000000號帳戶內，另支付火險費6577元，代
    書費53355元。五、爰依民法第227條、229條、231條所規定
    債務不履行之法律關係，請求被告賠償前開金額及其法定利
    息等語。並聲明：（一）被告應給付原告90萬元及自起訴狀
    繕本送達之翌日即93年10月29日起至清償日止，按週年利率
    百分之5計算之利息。（二）訴訟費用由被告負擔。（三）
    願供擔保，請准宣告假執行。
貳、被告則以：一、前開民事確定判決亦載明被告得對原告主張
    同時履行抗辯權，而享有同時履行抗辯權之債務人，於行使
    其抗辯權後，不負給付遲延責任，則原告請求被告賠償其損
    害，顯屬無據。二、原告未提出證據以證明其損害；且依系
    爭約定書第五點所載，利息原本即應由原告支付，縱認利息
    應由被告繳納，亦核與原告移轉房屋、土地無關，原告並未
    因而受損害，故原告所主張利息與給付遲延並無因果關係；
    又系爭房屋自始均由林添水居住使用，縱認被告移轉系爭房
    地所有權有所遲延，原告亦未受何損害。至原告所主張甲○
    ○轉帳415294元部分，其中88年10月18日之3萬元，並非轉
    帳至被告戶頭；原告主張匯入原告000000000號帳戶之48000
    元部分，依三信銀行函覆結果，利息支付係由0000000000帳
    號支付，核與原告前開主張無關；又原告所主張火險費、代
    書費，亦與被告是否給付遲延無關。三、原告曾於87年5月4
    日向被告借款100萬元，約定月息1萬元，而自87年5月4日起
    至94年2月5日止，本金與利息合計170萬元未獲原告給付，
    若被告應負系爭損害賠償責任，原告亦主張抵銷；從而，原
    告之請求自無理由等語，資為抗辯。並聲明：（一）原告之
    訴及假執行之聲請均駁回。（二）訴訟費用由原告負擔。（
    三）如受不利之判決，請准供擔保免為假執行。
參、兩造不爭之事實
一、兩造於88年2月2日簽定約定書，約定原告於給付被告000000
    0元之同時，被告應將門牌號碼為台中市○○區○○里○○
    街25巷53號2樓之房屋（含坐落土地之應有部分）過戶與原
    告之指定人，前開款項應於3個月內還清，其付款方式為於
    備齊文件交代書辦查稅時給付一半，稅單交清正式過戶時給
    付另一半款項；且被告所有前開房屋欲貸款250萬元償還三
    信商業銀行原有借款240萬元，其利息則由原告支付（原告
    主張利息由原告支付的部分是從88年2月起算支付3個月內之
    利息，在3個月內還錢則還錢以前的利息也都是由原告支付
    ，超出3個月不管有沒有還錢，原告都不用支付利息；被告
    方面主張：利息應該由原告自訂約內即88年2月2日起到系爭
    房地過戶為止利息都應該由原告負擔）。
二、被告曾至廖秀霞代書事務所領取原告依約所交付之第一期款
    843900元，其並交付印鑑證明書、國民身分證影本，而第二
    期款843900元，原告於88年3月15日以發票人為臺灣土地銀
    行台中分行之同額支票委託廖秀霞代書轉交與被告，但遭被
    告拒收。嗣經原告提起訴訟，經台灣高等法院臺中分院以89
    年度上易字第229號民事判決，判令本件被告應於本件原告
    給付843900元之同時，將前開房屋及其坐落土地之應有部分
    移轉登記與第三人即本件原告之指定人林添水，於93年7月
    29日經最高法院以93年度台上字第1574號民事裁定將上訴人
    即本件被告之上訴駁回，而告確定。
三、原告已將前開房地出售與訴外人林添水，並約定如前開房地
    所有權移轉登記與林添水，林添水則同意向銀行辦理清償前
    開被告向三信商業銀行之貸款240萬元。
四、被告於93年10月28日收受本件起訴狀繕本。
肆、得心證之理由
一、查前開兩造不爭之事實，既為兩造所不爭，並有約定書與本
    院88年度訴字第2138號民事判決、臺灣高等法院臺中分院89
    年度上易字第229號民事判決、最高法院93年度台上字第157
    4號民事裁定及支票影本可證，復經本院調取前開本院88年
    度訴字第2138號卷、臺灣高等法院臺中分院89年度上易字第
    229號卷、最高法院93年度台上字第1574號卷，核閱無誤，
    自堪信為真實。
二、按民法所謂條件，係當事人以將來客觀上不確定事實之成就
    或不成就，決定法律行為效力之發生或消滅之一種附款，倘
    當事人非以之決定法律行為效力之發生或消滅，僅以之為既
    存債務履行之期限者，則屬清償期之約定。查兩造於88年2
    月2日簽定約定書，約定原告於給付被告0000000元之同時，
    被告應將前開房地過戶與原告之指定人，前開款項應於3個
    月內附清等事實，業如前述。則兩造前開約定，堪認係屬清
    償期之約定，且定有3個月之清償期，合先敘明。
三、次按因可歸責於債務人之事由，致為不完全給付者，債權人
    得依關於給付遲延或給付不能之規定行使權利；因不完全給
    付而生前項以外之損害者，債權人並得請求賠償，民法第22
    7條定有明文。又給付定有期限者，債務人自期限屆滿時起
    ，負遲延責任；債務人遲延者，債權人得請求其賠償因遲延
    而生之損害，民法第229條第1項、第231條第1項亦有規定。
    第按債務不履行包括給付不能、給付遲延及不完全給付三種
    ，其形態及法律效果均有不同。所謂給付不能，係指依社會
    觀念，其給付已屬不能者而言；若債務人僅無資力，按諸社
    會觀念，不能謂為給付不能。給付遲延，則指債務人於應給
    付之期限，能給付而不為給付；倘給付可能，則債務人縱在
    期限前，預先表示拒絕給付，亦須至期限屆滿，始負遲延責
    任。至於不完全給付，則指債務人提出之給付，不合債之本
    旨而言。另按債務人享有同時履行抗辯權者，在未行使此抗
    辯權以前，仍可發生遲延責任之問題，必須行使以後始能免
    責。民法第265條之規定，乃予先為給付義務人以不安之抗
    辯權，此項抗辯權，與同法第264條之同時履行抗辯權異其
    性質。既有前者，不能仍認後者之存在（最高法院57年度台
    上字第3049號判例參照）。雙務契約之一方當事人受領遲延
    者，其原有之同時履行抗辯權，並未因而歸於消滅；故他方
    當事人於其受領遲延後，請求為對待給付者，仍非不得提出
    同時履行之抗辯；除他方當事人應為之給付，因不可歸責於
    己之事由致給付不能，依民法第225條第1項規定，免其給付
    義務者外，法院仍應予以斟酌，如認其抗辯為有理由，應命
    受領遲延之一方當事人，於他方履行債務之同時，為對待給
    付（最高法院75年度台上字第534號判例參照）。查本件被
    告曾至廖秀霞代書事務所領取原告依約所交付之第一期款84
    3900元，其並交付印鑑證明書、國民身分證影本，而第二期
    款843900元，原告於88年3月15日以發票人為臺灣土地銀行
    台中分行之同額支票委託廖秀霞代書轉交與被告，但遭被告
    拒收；嗣經原告提起訴訟，經台灣高等法院臺中分院以89年
    度上易字第229號民事判決，判令本件被告應於本件原告給
    付843900元之同時，將前開房屋及其坐落土地之應有部分移
    轉登記與第三人即本件原告之指定人林添水，而告確定，亦
    如前述。且前開民事訴訟中，本件被告僅主張不安抗辯，直
    至91年9月24日，台灣高等法院台中分院民事庭為前開民事
    判決時，始經認其亦得主張前開同時履行抗辯權，而為前開
    同時履行之判決，有前開台灣高等法院臺中分院89年度上易
    字第229號民事判決可憑，並經本院調取最高法院93年度台
    上字第1574號卷、台灣高等法院臺中分院89年度上易字第22
    9號、本院88年度訴字第2138號卷核閱屬實，自亦堪信為真
    正。則本件被告受領系爭843900元遲延，且應移轉系爭不動
    產之給付亦限於給付遲延（非不完全給付），及被告係自91
    年9月24日後始行主張同時履行抗辯權，均可認定。是依前
    開說明，原告自得請求被告賠償91年9月24日前因給付遲延
    所生損害。
四、再按負損害賠償責任者，除法律另有規定或契約另有訂定外
    ，應回復他方損害發生前之原狀；損害賠償，除法律另有規
    定或契約另有訂定外，應以填補債權人所受損害及所失利益
    為限，民法第213條、第216條第1項著有規定。復按債務人
    履行債務遲延者，債權人固得請求賠償因遲延而生之損害，
    惟關於實際受到損害之事實，必須由主張損害之債權人負舉
    證之責任。查原告主張被告於三信銀行設有0000000000與
    000000000 號兩系爭貸款帳戶，原告自土銀台中分行甲○○
    所設帳戶轉帳共415294元至前開0000000000號帳戶內，另以
    現金共48000元存入前開000000000號帳戶內，並另支付火險
    費6577元，代書費53355元等為其因被告履行債務遲延所受
    之損害之事實，縱認屬真正。然依系爭約定書約定協議事項
    第五條所載「丙○○編號2B房屋要貸款250萬元還三信原有
    貸款，利息則由乙○○付：：：」等語，可知前開利息本應
    由本件原告支付，並非原告因被告遲延履行過戶登記手續所
    生損害或所失利益；原告亦未舉證證明前開火險費與代書費
    係因被告給付遲延所生之損害。從而，依前開說明，原告請
    求被告賠償系爭損害，自屬無據。則原告之請求，自無理由
    ，不應准許。
五、原告既受敗訴判決，其假執行之聲請即失所附麗，應併予駁
    回。
伍、訴訟費用負擔之依據：民事訴訟法第78條。
中　　華　　民　　國　　94　　年　　 9　　 月　　6　　日
                  民事第三庭    法  官  陳卿和
正本係照原本作成。
如對本判決上訴，須於判決送達後20日內向本院提出上訴狀。
中　　華　　民　　國　　94　　年　　9　  　月　　7　　日
                                書記官
